臺灣高等法院刑事裁定
111年度毒抗字第405號
抗  告  人
即  被  告  林曾鑫





上列抗告人因聲請施以強制戒治案件，不服臺灣新北地方法院中
華民國111年4月7日裁定（111年度毒聲字第370號），提起抗告
，本院裁定如下：
    主  文
抗告駁回。                                             
    理  由
一、原裁定意旨略以：抗告人即被告甲○○（下稱被告）前因施用
    第二級毒品案件，經原審法院以109年度毒聲字第1425號裁
    定送觀察、勒戒後，認有繼續施用毒品之傾向等情，有本院
    被告前案紀錄表、法務部○○○○○○○○民國111年3月25日北所衛
    字第11113000570號函檢附之法務部○○○○○○○○附設勒戒處所
    有無繼續施用毒品傾向證明書、有無繼續施用毒品傾向評估
    標準紀錄表各1份附卷可稽，經核無誤，檢察官本件聲請於
    法並無不合，應予准許，裁定被告令入戒治處所強制戒治，
    其期間為6個月以上，至無繼續強制戒治之必要為止，但最
    長不得逾1年等語。
二、抗告意旨略以：被告聲請免其刑之全部或一部執行，其尚有
    未執行及執行中之有期徒刑2年多待執行，現係依刑法第88
    條第1項「施用毒品成癮者，於刑之執行前令入相當處所，
    施以禁戒」處分之規定先施以戒治處分，而依同條第2項規
    定禁戒執行中認無繼續執行之必要者，法院得免其處分之執
    行，及同法第98條第2項規定「依第88條第1項規定宣告之保
    安處分，於處分執行完畢或一部執行而免除後，認為無執行
    刑之必要者，法院得免其刑之全部或一部執行（免其刑之執
    行，以有期徒刑或拘役為限）」。其應無繼續施用傾向，有
    無繼續施用毒品傾向評估標準紀錄表有誤，請附紀錄表等語
    。
三、按「觀察、勒戒後，檢察官或少年法院（地方法院少年法庭
    ）依據勒戒處所之陳報，認受觀察、勒戒人無繼續施用毒品
    傾向者，應即釋放，並為不起訴之處分或不付審理之裁定；
    認受觀察、勒戒人有繼續施用毒品傾向者，檢察官應聲請法
    院裁定或由少年法院（地方法院少年法庭）裁定令入戒治處
    所強制戒治，其期間為6個月以上，至無繼續強制戒治之必
    要為止，但最長不得逾1年」，毒品危害防制條例第20條第2
    項定有明文。而有無繼續施用毒品傾向的評估標準，並非完
    全以受勒戒人勒戒後的結果為準，勒戒前的各種情況，仍應
    作為評估的依據。依勒戒處所評分說明手冊規定，是以前科
    紀錄與行為表現、臨床評估、社會穩定度三項合併計算分數
    ，每一大項皆有靜態因子與動態因子。先以靜態因子分數評
    分，靜態因子分數總分在60分（含）以上為「有繼續施用毒
    品傾向」：60分以下，與動態因子分數相加，如果總分在60
    分（含）以上，為「有繼續施用毒品傾向」。是被告有無「
    繼續施用毒品傾向」，係依具體個案的臨床實務及相關事證
    等情綜合判定，有其相當的專業依據及標準，且涉及專門醫
    學。又衡酌強制戒治的目的，是為協助施用毒品者戒斷毒品
    的心癮及身癮，所為的一種保安處分類型，而該評估標準是
    適用於每一位受觀察、勒戒處分之人，具一致性、普遍性、
    客觀性，並加以綜合判斷的結果，倘其評估由形式上觀察，
    無擅斷或濫權等明顯不當的情事，法院宜予以尊重。
四、經查： 
  ㈠被告於執行觀察、勒戒期間之111年3月18日，經法務部○○○○○
    ○○○附設勒戒處所評定結果，認：①前科紀錄與行為表現部分
    合計為30分（毒品犯罪相關司法紀錄「有，7筆」上限10分
    、首次毒品犯罪年齡為「21-30歲」計5分、其他犯罪相關紀
    錄「有，6筆」上限10分、入所時尿液毒品檢驗為「1種毒品
    反應」計5分，上開4項靜態因子合計為30分；所內行為表現
    計0分，該動態因子計0分）；②臨床評估部分合計為31分（
    多重毒品濫用為「有，種類：海洛因、安非他命」，計10分
    、合法物質濫用為「有，種類：菸」計2分、使用方式為「
    無注射使用」計0分、使用年數「超過一年」，計10分，上
    開4項靜態因子合計為22分；精神疾病共病〈含反社會人格〉
    為「疑似」計5分、臨床綜合評估〈含病識感、動機、態度、
    就醫意願〉評定為「中度」計4分，上開2項動態因子合計為9
    分）；③社會穩定度部分合計為2分（工作為「兼職工作：淮
    南市場送貨」計2分，上開靜態因子合計2分；家人藥物濫用
    為「無」計0分，入所後家人是否訪視為「有，1次」計0分
    、出所後是否與家人同住為「是」計0分，上開3項動態因子
    合計為0分）。以上①至③部分之總分合計為63分（靜態因子
    共計54分，動態因子共計9分），並依前述前科紀錄與行為
    表現、臨床評估及社會穩定度等各項標準綜合，而綜合判斷
    為「有繼續施用毒品傾向」一節，有該所依法務部於110年3
    月26日修正施行之「有無繼續施用毒品傾向評估標準」重新
    評估之「有無繼續施用毒品傾向證明書」、「有無繼續施用
    毒品傾向評估標準紀錄表」附卷可稽（見111年度毒偵緝字
    第579號卷〈下稱毒偵緝卷〉第65至67頁）。上開綜合判斷之
    結果，係該所相關專業知識經驗人士，於被告觀察、勒戒期
    間，依其本職學識就被告之前科紀錄及行為表現、臨床評估
    及社會穩定度等因素所為之綜合判斷，具有科學驗證所得之
    結論，足證該勒戒處所綜合評分者係依個案之臨床實務及具
    體事證，判定被告有繼續施用毒品傾向，且由形式上觀察，
    並無擅斷或濫權等明顯不當之情事，自得資為判斷被告有無
    繼續施用毒品傾向之證明。本件被告既有施用第二級毒品之
    事實，並由原審法院裁定送勒戒處所執行觀察、勒戒後，經
    勒戒處所依個案之臨床實務及具體事證，專業評估判定被告
    為「有繼續施用毒品傾向」，尚未戒除毒癮，則為降低其再
    次施用毒品之危險性，自有依法施以強制戒治之必要。
  ㈡被告雖執前詞提起抗告。然查：
  ⒈「有無繼續施用毒品傾向評估標準」，係由法務部經洽請「
    衛生福利部」邀集專家學者及相關機關協助研商後研修完竣
    ，並自110年3月26日起實施，有法務部110年3月26日法矯字
    第11006001760號函存卷足參，則該評估標準乃係由具有相
    關專業知識經驗之人重新研修完成，並細分多種具體項目逐
    一評定，應可避免流於抽象、主觀之弊，及通過科學檢驗之
    要求，是該認定標準即難謂有何錯誤可言。抗告意旨僅泛稱
    其應無繼續施用傾向，有無繼續施用毒品傾向評估標準紀錄
    表有誤云云，然並未提出任何足以憑斷之依據，顯屬其個人
    主觀上之感受及臆測，洵屬無據，難以遽採。
  ⒉此外，被告於本案前有因多件施用毒品案件，經法院判處罪
    刑確定，並入監執行之紀錄，且方於107年9月8日假釋付保
    護管束期滿，竟仍未使其有所警惕決意遠離毒品，於另案施
    用毒品案件偵辦期間及判處罪刑確定後（即原審法院109年
    度簡字第2858號，見本院卷第37至38頁)，再分別於：①109
    年4月7日20時許及翌（8）日某時，在新北市○○區○○○路000
    巷00弄0○0號住處內，施用第一級毒品海洛因、第二級毒品
    甲基安非他命各1次（下稱甲案）；②109年9月21日22時許，
    在新北市○○區○○街00巷0弄00號2樓居所內，施用第二級毒品
    甲基安非他命1次（下稱乙案）等情，有本院被告前案紀錄
    表、臺灣新北地方檢察署檢察官109年度聲觀字第431號（10
    9年度毒偵字第7576號）聲請書、111年度觀執字第311號（1
    10年度毒偵字第1899號）觀察勒戒處分執行指揮書在卷可稽
    ，可徵被告戒除毒癮決心未堅，方一再觸犯施用毒品犯行；
    而被告分別於：①甲案警詢時供述：該次警方查扣安非他命
    及海洛因毒品均係於109年4月5日17時許在新北市板橋區I網
    棧內向綽號「阿文」的男子購買（見109年度毒偵字第2467
    號卷第17至18頁）；②乙案警詢時供述；該次施用毒品是於1
    09年9月21日22時許在居所房間施用，毒品是向綽號「阿呆
    」的男子購買，該男子主動打手機問伊需不需要毒品，就約
    109年9月21日19時許在新北市板橋區中山路1段某網咖面交
    （見109年度毒偵字第7576號卷第3頁反面至第4頁）；③因本
    件受觀察勒戒處分確定後，經檢察官傳喚均未到案執行觀察
    勒戒處分遭通緝，於111年2月17日為警逮捕後警詢時供述：
    曾於110年12月某日在其居處房間內施用毒品安非他命，是
    在新北市○○區○○路0段00巷00號I網棧內，向綽號「小黑」的
    男子以1000元購買（見毒偵緝卷第9頁）等情節；顯見被告
    完全未因毒品案件之罪刑及觀察勒戒處分尚待執行及遭通緝
    而有所警悟或收斂，益徵被告不僅有甚多管道取得毒品，甚
    且仍對毒品有所依賴而持續施用毒品；足認若僅藉由開放之
    社區醫療戒癮系統根本不足督促、約束被告，其仍有一再觸
    犯法網之可能，是以原審令被告入戒癮處所施以戒治處分之
    方式，方能將被告強制與外界毒品隔離，以期被告達到戒癮
    成功之目的，自難認有何違誤。
  ⒊至抗告意旨另執被告尚有未執行及執行中之有期徒刑2年多待
    執行，現係依刑法第88條第1項規定先施以戒治處分，依同
    條第2項聲請免其處分之執行及同法第98條第2項規定聲請免
    其刑之全部或一部執行乙節。參照刑法第88條第1項禁戒處
    分執行中認無繼續執行之必要者，法院得免其處分之執行，
    及依同法第88條第1項規定宣告之保安處分，於處分執行完
    畢或一部執行而免除後，認為無執行刑之必要者，法院得免
    其刑之全部或一部執行，刑法第88條第2項、第98條第2項固
    分別定有明文；惟另依刑事訴訟法第481條第1項規定，聲請
    刑法第88條第2項免其處分之執行或第98條第2項免其刑之執
    行，應由檢察官另向該案犯罪事實最後裁判之法院聲請裁定
    之，屬後續戒治處分或有期徒刑是否執行之執行程序問題，
    且本案甫經原審裁定被告令入戒治處所強制戒治，本院自無
    從逕解免其依法應受之強制戒治處分。
  ㈢綜上所述，原審以檢察官聲請意旨並無不合，依毒品危害防
    制條例第20條第2項後段之規定，裁定被告令入戒治處所施
    以強制戒治，其期間為6個月以上，至無繼續強制戒治之必
    要為止，但最長不得逾1年，經核並無不合。抗告意旨徒以
    前詞指摘原裁定不當，請求撤銷原裁定，為無理由，應予駁
    回。
五、據上論斷，依刑事訴訟法第412條，裁定如主文。
中　　華　　民　　國　　111 　年　　5 　　月　　11　　日
　　　            刑事第十五庭  審判長法　官  陳芃宇
　　　　　　　　　　　　　　　　　　　法  官  陳勇松
                                      法  官  陳俞伶
以上正本證明與原本無異。
不得再抗告。
                                      書記官  朱家麒
中　　華　　民　　國　　111 　年　　5 　　月　　16　　日